最　高　行　政　法　院　判　決
　　　　　　　　　　　　　94年度判字第01393號
上　訴　人　甲○○
被 上訴 人　高雄市稅捐稽徵處
代　表　人　乙○○
上列當事人間因確認公法上債權不存在事件，對於中華民國93年
4月20日高雄高等行政法院92年度簡字第327號判決，提起上訴，
本院判決如下：
　　主  文
上訴駁回。
上訴審訴訟費用由上訴人負擔。
　　理  由
一、本件因涉及法律適用問題，有統一見解之必要，上訴人對原
    審簡易訴訟判決上訴，應認有法律上原則性，准予上訴，先
    予明。
二、本件上訴人主張：（一）觀諸司法院釋字第474號解釋之意
    旨，系爭工程受益費之請求權既成立於行政程序法施行前，
    縱使不予類推適用稅捐稽徵法第23條第1項5年時效期間之規
    定，亦應類推適用公務人員退休法、公務人員撫卹法等關於
    退休金或撫卹金請求權等，同屬公法上債權消滅時效期間，
    即5年之規定。因本件乃屬公法上請求權，既屬公法上債權
    ，有與之性質相近之同屬公法上請求權之公務人員退休法、
    公務人員撫卹法所定時效規定可類推適用，自無類推適用性
    質較遠之民法15年一般時效規定之理。然查，原判決竟以法
    務部民國（下同）90年3月14日90法律決字第000132號函釋
    及內政部於90年6月21日台90台內營字第9084146號函釋，認
    應類推適用民法第125條15年時效期間之規定，是原判決不
    僅違反司法院釋字第474號解釋時效制度須由法律明定之意
    旨，且其在法律未明定前，未予類推適用性質較相近之公法
    上請求權所定5年時效之規定，竟率為類推適用性質較遠之
    民法15年時效之規定，亦顯有適用「類推適用法則」不當之
    違法，及違反司法院釋字第474號解釋應類推同屬公法上請
    求權消滅時效期間規定之意旨。（二）系爭工程受益費自74
    年2月16日起至75年2月15日為止，分12期徵收，每期1個月
    ，足證系爭工程受益費縱應類推適用民法時效期間之規定，
    既屬依公法上強制徵收之法律關係定期徵收，自屬定期債權
    ，即應有5年消滅時效之適用，允無疑義，並充分實踐法治
    國家之法明確性原則及法安定性原則。是以，縱使仍認系爭
    工程受益費應類推適用民法消滅時效之規定，惟該工程受益
    費係本於該強制徵收之法律關係定期徵收，亦屬民法第126
    條及最高法院28年台上字第605號判例所稱之定期給付之債
    ，自應 (類推)適用民法第126條之5年短期時效期間之規定
    ，而非民法第125條之15年時效期間之規定，故原判決顯然
    違背法令，請廢棄原判決等語。
三、被上訴人未提出答辯狀。
四、原審斟酌全辯論意旨及調查證據之結果，以：（一）上訴人
    起訴雖主張本件工程受益費自74年2月開徵，距89年10月止
    ，已逾越民法第125條15年期限之規定，依內政部90年6月21
    日（90）台內營字第9084146號函，時效完成，公法債權即
    為消滅。被上訴人自不應向上訴人徵收系爭之工程受益費云
    云。然查，工程受益費係國家為謀公共利益而設置、建造或
    維護公共設施，並對因此享有特別利益之人民，所為公法上
    之強制徵收，用以彌補施工費用支出之措施。而此項受益費
    之徵收，與一般租稅之課徵，雖均係國家基於法律之授權，
    為支應財政之需要，而課予人民公法上以金錢給付為內容之
    負擔（公課），然前者係因特定個人享受特別利益，而須承
    受是項「特別負擔」；而後者則是對人民普遍課賦，而非針
    對特定個人為之，人民所承受之負擔為「一般負擔」，兩者
    之性質，並非相同。此外，工程受益費之徵收，乃是以工程
    受益費徵收條例為其依據，此與各項稅捐徵收之法源亦有不
    同，自難適用稅捐稽徵法第23條有關徵收時效之規定。又行
    政程序法第131條第1項雖規定：「公法上之請求權，除法律
    有特別規定外，因五年間不行使而消滅。」惟本件系爭工程
    受益費之徵收，係發生於行政程序法施行之前（該法於90年
    1月1日施行），故亦無該條文有關公法上請求權時效之適用
    。是以本件系爭工程受益費之請求權時效，於工程受益費徵
    收條例及相關法令既無徵收期間之規定，自應類推適用民法
    第125條15年時效期間之規定（法務部90年3月14日90法律決
    字第000132號函釋及內政部於90年6月21日台90台內營字第
    9084146號函釋，亦採相同見解）。其次，系爭工程受益費
    於74年2月16日開徵後，上訴人因未按期繳納工程受益費，
    經被上訴人於75年5月間移送台灣高雄地方法院財務法庭執
    行，惟因執行無著，台灣高雄地方法院財務法庭乃於同年9
    月8日依被上訴人之申請，而准予核發執行憑證交由被上訴
    人收執。準此，被上訴人就系爭工程受益費之請求權時效，
    依民法第129條及第137條之規定，即應從75年9月8日起，重
    行起算15年請求權之時效期間，計至90年9月7日止時效始為
    完成。從而被上訴人另於89年10月26日持上開執行憑證再移
    送台灣高雄地方法院財務法庭強制執行，其請求權自難謂罹
    於時效而消滅，是上訴人主張系爭工程受益費之請求權已罹
    於時效云云，尚不足採。職此之故，上訴人請求確認被上訴
    人對本件工程受益費之公法債權不存在，即屬無理由。再者
    ，有關本件執行期間有無逾期乙節，經查，被上訴人係於89
    年10月26日以原執行憑證再行移送執行，而現行行政執行法
    於90年1月1日修正施行之前，尚無關於執行期間之規定，是
    依該法第7條及第42條規定，本件之執行期間應自90年1月1
    日修正施行日起算，執行期間為5年，然上訴人欠繳之系爭
    工程受益費業由高雄行政執行處於92年10月間執行完畢，故
    本件尚未逾執行期間。（二）又上訴人另訴稱我國並無「工
    益稅」之賦稅，高雄行政執行處92年7月10日雄執辰90年稅
    執字第00024121號執行命令將其記載為工益稅，所為執行自
    屬違法云云。經查，高雄行政執行處核發之上開執行命令，
    其說明欄雖記載：「一、本處90年度工益稅執字第24121號
    義務人甲○○0000000（統一編號：Ｚ000000000）執行事件
    ，．．．」，然該「工益稅」乙詞顯係誤寫，並不影響該執
    行命令之效力，所為執行，自難指為違法。上訴人上開主張
    ，亦不足採。（三）綜上所述，被上訴人以上訴人欠繳系爭
    工程受益費，而聲請強制執行，其公法上之請求權尚未逾15
    年之時效期間，故上訴人請求確認被上訴人對系爭工程受益
    費之公法債權不存在，難認為有理由，因而駁回上訴人在原
    審之訴，核無違誤。
五、本院查本件上訴人所有坐落高雄市○○區○○段第1693地號
    土地，係位屬被上訴人辦理73年度高雄市○○區○○街61巷
    道路開闢工程之工程受益費徵收範圍，上訴人應負擔工程受
    益費計新台幣（下同）249,314元。該項工程於73年7月20日
    完工，被上訴人乃於74年間開單徵收是項工程受益費，繳納
    期限自74年2月16日起至75年2月15日止。嗣被上訴人以上訴
    人欠繳工程受益費，經於75年5月間移送台灣高雄地方法院
    執行，惟因執行無著，於取得執行憑證後，被上訴人復於89
    年10月持原執行憑證將其欠繳餘額13,882元再行移送台灣高
    雄地方法院財務法庭繼續執行，然因公法上金錢債務之強制
    執行業務因行政執行法於90年1月1日開始施行，台灣高雄地
    方法院財務法庭乃將上開案件於90年元月間移送法務部行政
    執行署高雄行政執行處（以下簡稱高雄行政執行處）繼續執
    行，並於92年10月間將上訴人所欠繳之工程受益費執行完畢
    。又上訴人於92年8月4日以被上訴人不應徵收系爭工程受益
    費為由，向被上訴人遞陳情書聲明異議，經被上訴人以92年
    8月21日高市稽管字第34715號函復本案仍應依法執行。上訴
    人不服，向原審法院提起確認公法上債權不存在之訴訟，遭
    原審法院判決駁回。上訴人仍表不服，遂向本院提起上訴。
    查行政程序法及行政執行法均自90年1月1日起施行，其中有
    關時效規定，係關於實體上請求權行使之規定，自屬實體規
    定，依實體從舊原則，行政程序法第131條第1項及行政執行
    法第6條施行前，關於公法上請求權之行使，自無上開規定
    之適用。次查工程受益費之徵收，係國家為謀公共利益而設
    置、建造或維護公共設施，並對因此享有特別利益之人民，
    所為用以彌補施工費用支出之措施，此與一般租稅之課徵，
    係對人民普遍課賦，而非針對特定個人為之，並不相同，更
    與一般公務員權利義務之行使負擔不同，自無類推適用稅捐
    稽徵法或公務人員退休法、公務人員撫卹法有關時效之規定
    。復按公法與私法，雖各具特殊性質，但二者亦有其共通之
    原理，私法規定之表現一般法理者，應亦可適用於公法關係
    ，而時效制度係公法與私法之共通原理，在行政程序法施行
    前，工程受益費之徵收，既無其他性質相類之消滅時效規定
    ，自應類推適用民法之一般消滅時效規定。原判決認被上訴
    人以上訴人欠繳系爭工程受益費聲請強制執行，該工程受益
    費之公法上請求權既尚未逾15年之時效期間，則上訴人訴請
    確認被上訴人對系爭工程受益費之公法債權不存在，難認有
    理由，因而駁回上訴人在原審之訴。經核於法並無違背。上
    訴論旨仍執前詞，指摘原判決不當，聲明廢棄原判決，非有
    理由，應予駁回。
據上論結，本件上訴為無理由，爰依行政訴訟法第255條第1項、
第98條第3項前段，判決如主文。
中    華    民    國    94    年    9    月    8      日
                  第一庭審判長法  官　葉　振　權
                              法  官  陳  秀  美
                              法  官　劉　鑫　楨
                              法  官　吳　明　鴻
                              法  官　梁  松  雄
以  上  正  本  證  明  與  原  本  無  異
中    華    民    國    94    年    9    月    9      日
　　　　　　　　　　　　　　　書記官　郭　育　玎
